【裁判字號】    98,訴,164
【裁判日期】    980424
【裁判案由】    毒品危害防制條例
【裁判全文】
臺灣高雄地方法院刑事判決               98年度訴字第164號
公  訴  人  臺灣高雄地方法院檢察署檢察官
被      告  甲○○
                    （另案於臺灣高雄監獄執行中）
上列被告因違反毒品危害防制條例案件，經檢察官提起公訴（97
年度毒偵字第8353號），本院判決如下：
    主  文
甲○○施用第一級毒品，累犯，處有期徒刑玖月。
其餘被訴部分，無罪。
    事  實
一、甲○○前於民國88年間因施用毒品案件，經本院以88年度毒
    聲字第5544號裁定送觀察、勒戒後，認無繼續施用毒品之傾
    向，經臺灣高雄地方法院檢察署檢察官以88年度毒偵字第17
    1 號不起訴處分確定。再於89年間因施用毒品案件，經本院
    以88年度毒聲字第8695號裁定經觀察、勒戒後，認有繼續施
    用毒品之傾向，經本院以88年度毒聲字第9194號裁定送強制
    戒治，嗣經停止戒治程序（本院89年度毒聲字第3272號），
    嗣經撤銷停止戒治程序（本院89年度毒聲字第5761號），經
    本院以90年度訴緝字第35號判決分別判處有期徒刑1 年、6
    月，應執行有期徒刑1 年5 月確定，於92年1 月27日因縮短
    刑期假釋出監，於92年2 月27日因保護管束期滿未經撤銷視
    為執行完畢。復於92年間因施用毒品案件，經本院以92年度
    毒聲字第4448號裁定送強制戒治，並經本院以92年度訴字第
    25 86 號判決判處有期徒刑10月確定，又於93年間因贓物案
    件，經本院以93年度簡字第5248號判決判處有期徒刑4 月，
    另於同年間因違反毒品危害防制條例案件，經本院以93年度
    訴字第2782號判決分別判處有期徒刑1 年2 月、1 年，應執
    行有期徒刑2 年，經提起上訴，嗣撤回上訴後確定；上開3
    罪經本院以94年度聲字第1309號裁定定應執行刑為有期徒刑
    2 年3 月；嗣經本院以97年度聲減字第2206號裁定分別減為
    有期徒刑7 月、6 月、2 月，應執行有期徒刑1 年1 月，於
    95年9 月19日縮短刑期假釋出監，於96年7 月16日假釋期滿
    未經撤銷，視為執行完畢。
二、詎仍不知悔改，竟於前述施用毒品案件經判刑確定、執行徒
    刑完畢後5 年內，明知海洛因經公告列為毒品危害防制條例
    第2 條第2 項第1 款之第一級毒品，不得非法持有、施用，
    基於施用第一級毒品海洛因之犯意，於97年8 月16日上午7
    、8 時許，在高雄縣鳳山市友人住處，以將海洛因置入注射
    針筒並加水混合後，再注射靜脈血管之方式施用第一級毒品
    海洛因1 次。嗣於97年8 月17日凌晨2 時40分許，在高雄縣
    鳥松鄉長庚醫院醫學大樓11樓為警盤查，經採尿液送驗，結
    果呈嗎啡陽性反應，始知悉上情。
三、案經高雄縣政府警察局仁武分局報告臺灣高雄地方法院檢察
    署檢察官偵查起訴。
    理  由
壹、證據能力部分
    本判決所引用之證據資料（詳後引證據），其中傳聞證據部
    分，縱無刑事訴訟法第159 條之1 至第159 條之4 或其他規
    定之傳聞證據例外情形，亦因被告及檢察官或同意可作為證
    據使用，或未聲明異議，依刑事訴訟法第159 條之5 第1 項
    、第2 項之規定，本院審酌各該傳聞證據並非違法取得，與
    待證事項具關聯性，證明力亦非明顯過低等情，認以之作為
    證據係屬適當，具有證據能力。
貳、有罪部分
一、上開事實業經被告甲○○坦承不諱（本院卷二第27頁），且
    其為警查獲所採集之尿液檢體，經送檢驗結果，呈嗎啡陽性
    反應，有臺灣檢驗科技股份有限公司97年9 月2 日編號KＺ00
    0000000000號之濫用藥物尿液檢驗報告、高雄縣政府警察局
    仁武分局大華所偵辦毒品案件尿液採證檢驗對照表在卷可稽
    （見偵卷第7 、8 頁）。足見被告上開自白核與事實相符，
    應可採信。本件事證明確，被告犯行堪以認定，自應依法論
    科。
二、另按「犯毒品危害防制條例第10條（施用第一、二級毒品）
    之罪者，檢察官應聲請法院裁定，令被告入勒戒處所觀察、
    勒戒，其期間不得逾2 月。觀察、勒戒後，檢察官依據勒戒
    處所之陳報，認受觀察、勒戒人無繼續施用毒品傾向者，應
    即釋放，並為不起訴之處分；認受觀察、勒戒人有繼續施用
    毒品傾向者，檢察官應聲請法院裁定令入戒治處所強制戒治
    ，其期間為6 個月以上，至無繼續強制戒治之必要為止。但
    最長不得逾1 年。依前項規定為觀察、勒戒或強制戒治執行
    完畢釋放後，5 年後再犯第10條之罪者，適用本條前2 項之
    規定。」毒品危害防制條例第20條定有明文。而上開條文第
    3 項所謂「5 年後再犯第10條之罪」，依其立法理由乃謂：
    「觀察勒戒或強制戒治後5 年後再犯者，顯見前所實施之觀
    察、勒戒或強制戒治已足以遮斷其施用毒品之癮，為期自新
    及協助其斷除毒癮，對此5 年後再犯者，爰明定仍適用初犯
    之規定，先經觀察勒戒、強制戒治之程序」等意旨，足見所
    謂「5 年後再犯第10條之罪」者，應解釋為第1 次觀察勒戒
    或強制戒治完畢後，5 年內未曾再犯施用毒品犯罪，其於5
    年後再犯者，方可再適用觀察、勒戒程序，蓋因前所實施之
    觀察勒戒或強制戒治乃足以遮斷其施用毒品之癮，致5 年內
    未再犯，故再予其自新機會，重啟觀察、勒戒程序；反之，
    如5 年內即再犯，再犯後復為施用毒品犯行，縱該第3 次犯
    行離觀察勒戒或強制戒治執行完畢釋放後已滿5 年，然因之
    前戒毒程序，並不足以遮斷其施用毒品之癮，自無再施以觀
    察、勒戒之必要，而應由檢察官偵查起訴（最高法院95年度
    臺上字第517 、1071號判決意旨參照）。故本件被告施用毒
    品犯行，距離被告前第1 次90年10月26日強制戒治期滿（參
    見卷附臺灣高等法院被告前案紀錄表）雖已逾5 年，然因被
    告其間於92年間曾復犯施用毒品罪，顯見強制戒治等戒毒程
    序，並不足以遮斷其施用毒品之癮，本件即應依法追訴處罰
    ，予以論罪科刑。
三、按海洛因係毒品危害防制條例第2 條第2 項第1 款所明定之
    第一級毒品，不得非法持有、施用。核被告所為，係犯毒品
    危害防制條例第10條第1 項之施用第一級毒品海洛因罪。又
    被告持有第一級毒品海洛因之低度行為，應為施用海洛因之
    高度行為所吸收，不另論罪。查被告犯有事實欄所載之前科
    紀錄，有臺灣高等法院被告前案紀錄表可按，其於有期徒刑
    之執行完畢後5 年內，故意再犯本件有期徒刑以上之施用第
    一級毒品罪，為累犯，應依刑法第47條第1 項之規定，加重
    其刑。爰審酌施用海洛因，會戕害身心，而被告前因施用毒
    品經送觀察勒戒、強制戒治及徒刑執行後，猶不思戒絕革除
    惡習，再為本件犯罪，顯未因前所受觀察勒戒、強制戒治及
    徒刑執行而記取教訓，惟其施用毒品所生危害，實以自戕身
    心健康為主，對於他人生命、身體、財產等法益，尚無明顯
    而重大之實害，兼衡其犯罪後坦承犯行等一切情狀，量處如
    主文所示之刑。
參、無罪部分
一、公訴意旨略以：被告甲○○明知甲基安非他命業經公告列為
    毒品危害防制條例第2 條第2 項第2 款之第二級毒品，不得
    非法施用，基於施用第二級毒品甲基安非他命之犯意，於97
    年8 月17日凌晨2 時40分為警查獲前之某時，在高雄縣鳳山
    市友人之住處，以將甲基安非他命置入玻璃吸食器內，以火
    燒烤吸食煙霧之方式，施用第二級毒品甲基安非他命1 次。
    嗣經警採集其尿液送驗，結果呈甲基安非他命陽性反應，因
    認被告涉犯毒品危害防制條例第10條第2 項施用第二級毒品
    罪嫌。
二、按犯罪事實應依證據認定之，無證據不得認定犯罪事實；又
    不能證明被告犯罪者，應諭知無罪之判決，刑事訴訟法第15
    4 條第2 項、第301 條第1 項分別定有明文。又檢察官就被
    告犯罪事實，應負舉證責任，並指出證明之方法，同法第16
    1 條亦有規定。因此，檢察官對於起訴之犯罪事實，應負提
    出證據及說服之實質舉證責任。倘其所提出之證據，不足為
    被告有罪之積極證明，或其指出證明之方法，無從說服法院
    以形成被告有罪之心證，基於無罪推定之原則，自應為被告
    無罪判決之諭知（最高法院92年度台上字第128 號判例意旨
    參考）。
三、公訴人認被告於上開時、地涉犯施用第二級毒品犯行，無非
    以被告警詢中之自白，及臺灣檢驗科技股份有限公司97年9
    月2 日編號KＺ000000000000號之濫用藥物尿液檢驗報告、尿
    液採集編號對照表等為其主要論據。
四、經查：被告雖於警詢及本院審理中均坦承於97年8 月17日凌
    晨2 時40分為警查獲前之某時，曾施用第二級毒品甲基安非
    他命，然依其97年9 月2 日為警查獲時之尿液檢驗報告，結
    果甲基安非他命濃度為3367ng/ml ，雖超過檢驗值500ng/ml
    ，惟安非他命濃度為63ng/ml ，低於確認檢驗值之100ng/ml
    ，呈安非他命類陰性反應，有上開濫用藥物尿液檢驗報告、
    尿液採集編號對照表在卷可考，是其究否有施用第二級毒品
    ，即有可疑。從而，被告此次犯嫌，除被告之自白外，並無
    其他補強證據，尚難徒以被告之自白遽入於罪。此外，復查
    無其他積極證據足資證明被告有於上開時、地施用第二級毒
    品之犯行，揆諸前開法律規定及判例意旨，既不能證明被告
    該次之犯罪，即應諭知被告此部分無罪之判決。
據上論斷，應依刑事訴訟法第299 條第1 項前段、第301 條第1
項，毒品危害防制條例第10條第1 項，刑法第11條、第47條第1
項，判決如主文。
本案經檢察官乙○○到庭執行職務。
中    華    民    國    98    年    4     月    24    日
                  刑事第九庭    審判長法  官  鄭詠仁
                                      法  官  謝枚霏
                                      法  官  王碧瑩
以上正本係照原本作成。
如不服本判決應於收受判決後10日內向本院提出上訴書狀，並應
敘述具體理由。其未敘述上訴理由者，應於上訴期間屆滿後20日
內向本院補提理由書(均須按他造當事人之人數附繕本)「切勿逕
送上級法院」。
中    華    民    國    98    年    4     月    24    日
                                      書記官  吳智媚


司法院資訊處製作；財團法人民間司法改革基金會備份。
